【裁判字號】    90,訴,91
【裁判日期】    900216
【裁判案由】    違反藥事法等
【裁判全文】
台灣桃園地方法院刑事判決                              九十年度訴字第九一號
    公  訴  人  臺灣桃園地方法院檢察署檢察官
    被      告  甲○○
右列被告因違反藥事法等案件，經檢察官提起公訴（八十九年度偵字第一二三八三號
），本院判決如左：
    主    文
甲○○因過失犯明知為偽藥而販賣罪，處拘役伍拾日，如易科罰金，以參佰元折算壹
日。
扣案「廣東苜藥粉」偽藥壹瓶沒入銷燬之。
    事    實
一、甲○○係設於桃園縣龍潭鄉○○路三０七號「新國際藥局」之實際業務負責人，
    於其經營藥品買賣業務之際，應注意其所販賣之藥品是否為未經核准而擅自製造
    之偽藥，甲○○竟於無不能注意之情形下，未詳細查證疏未注意而於民國（下同
    ）八十九年五月二十五日，在上址向姓名喚作「王福全」年籍不詳之成年男子（
    未經起訴），以每盒（十二瓶）新台幣（下同）一千八百元之價格，購入並非廣
    東製藥股份有限公司（下稱廣東公司）依法經核准製造而由永全藥品股份有限公
    司（下稱永全公司）總經銷之「廣東苜藥粉」偽藥一盒（十二瓶），再以每瓶一
    百八十元之價格出售予不特定之顧客，嗣於八十九年八月十六日十七時三十分許
    ，為警持搜索票在上址查獲，並扣得甲○○售餘之廣東苜藥粉偽藥一瓶。
二、案經永全公司訴由桃園縣警察局報請台灣桃園地方法院檢察署檢察官偵查起訴。
    理    由
一、右揭事實訊據被告除辯稱不知係偽藥外，餘皆坦承不諱。經查，告訴人代理人乙
    ○○到庭陳稱：「這瓶扣案物品被告是跟王福全買的，他假冒我們公司的外務員
    。當庭提出真藥及假藥的樣品各壹份，真藥外包裝的雷射標籤人頭像及眼睛部位
    均很清楚，還有紅色標籤只有濟德牌三個字但是假藥上的紅色標籤除了濟德牌三
    個白字外還打上濟德牌紅色三個字，內裝瓶則兩者都一樣。廣東苜藥粉只有廣東
    製藥股份有限公司在製造，總經銷只有永全公司一家。真假藥確實很難辨認，我
    希望法院對被告從輕處理，因為他是在不知情的情況下。」等語。再經本院勘驗
    告訴代理人乙○○所提出之真藥（即廣東公司所製造）及偽藥（非廣東公司所製
    造）各一瓶加以辨認結果，兩者之雷射標籤及紅色「濟德牌」標籤，雖確有告訴
    代理人乙○○所指前述不同之處，惟其不同處十分細微，一般人若未經指明或未
    將兩者併列加以辨認，實難以比較得知，告訴代理人亦表示真假藥確實很難辨認
    等語。再參酌被告平常是以十二瓶現金價一千八百元或簽發二千元四個月期支票
    之方式，向永全公司之業務員陳福順或中盤商「松竹藥局」購買，與被告向姓名
    喚作「王福全」不詳年籍者所買之價格，並無甚大差異，是以被告所辯伊並不知
    係偽藥等語，應可採信。然查，被告既表示伊平常係向永全公司之業務員陳福順
    或中盤商「松竹藥局」購買廣東苜藥粉，被告經營藥局多年，應瞭解辯明藥品來
    源之重要性，竟未經永全公司通知或向永全公司查證，即率爾向不明身分之人購
    入藥品，其應注意能注意而不注意進而販賣偽藥，其有過失洵堪認定。此外，復
    有經濟部公司執照二份、桃園縣政府營利事業登記證一份、台灣雲林縣政府營利
    事業登記證一份、經濟部工廠登記證一份、製造業藥商許可執照一份、行政院衛
    生署藥品許可證二份、搜索扣押證明筆錄一份（均為影本）附卷可稽，並有「廣
    東苜藥粉」偽藥一瓶扣案可資佐證，事證明確，被告犯行堪以認定。
二、按未經核准，擅自製造之藥品，即屬藥事法所稱之偽藥。經查，「廣東苜藥粉」
    係廣東公司經核准製造之藥品，此有行政院衛生署藥品許可證（衛署成製字第０
    一一二０九號）一份附卷可稽且並無其他藥商經核准製造同一名稱之藥品，扣案
    之「廣東苜藥粉」經廣東公司之總經銷即永全公司檢查結果並非廣東公司所製造
    ，應屬未經核准，擅自製造之偽藥無訛。被告應注意能注意而不注意進而予以販
    賣，核其所為，係犯藥事法第八十三條第三項之罪。公訴意旨認被告係犯藥事法
    第八十三條第一項之販賣偽藥罪，尚有未洽，起訴法條應予變更。爰審酌被告犯
    罪動機、目的、手段、所生之危害及犯後之態度等一切情狀，量處如主文所示之
    刑，並諭知易科罰金之折算標準。被告行為後，刑法第四十一條於九十年一月十
    日經修正公布，並於同年月十二日生效，易科罰金之適用範圍擴大為最重本刑五
    年以下有期徒刑之罪，並明定併合處罰之數罪，如各罪均得易科罰金者，其應執
    行之刑逾六月時，亦得適用之，比較新舊法之結果，以裁判時即修正後之刑法第
    四十一條對被告較為有利，依刑法第二條第一項前段規定應適用裁判時之法律。
    。扣案之「廣東苜藥粉」偽藥一瓶，應依藥事法第七十九條第一項規定沒入銷燬
    之。
三、公訴意旨另以被告明知真正之「廣東苜藥粉」係永全公司（應為廣東公司之誤）
    所生產製造，永全公司並以「永全及圖」之商標，向經濟部中央標準局申請取得
    商標註冊，被告竟於八十九年五月二十五日向不詳姓名年籍之成年男子購入非永
    全公司（應為廣東公司之誤）所製造之廣東苜藥粉偽藥後販賣與不特定之顧客，
    因認被告另涉有商標法第六十二條第一款之罪嫌等語，惟按商標法第六十二條第
    一款規定係意圖欺騙他人，而於同一商品或類似商品，使用相同或近似於他人註
    冊商標之圖樣者，經查扣案印有與「永全及圖」類似之商標圖樣之偽造「廣東苜
    藥粉」外包裝盒，並非被告所印製，即被告並非使用該仿冒「永全及圖」商標於
    廣東苜藥粉藥品包裝盒上之人，與該法條規定並不相當。被告可能涉及之犯嫌應
    為商標法第六十三條「明知為前條商品（即使用相同或近似他人註冊商標之商品
    ）而販賣」，然如前所述，被告並無明知扣案廣東苜藥粉係屬偽藥之情形，其並
    非「明知」為使用相同或近似他人註冊商標之商品而販賣，惟此部分與本判決被
    告有罪部分，公訴人認有牽連犯一罪之關係，爰不另為無罪之諭知。
據上論斷，應依刑事訴訟第二百九十九條第一項前段、第三百條、藥事法第八十三條
第三項、第七十九條第一項、刑法第十一條前段、第二條第一項前段、同法修正後第
四十一條第一項，罰金罰鍰提高標準條例第一條前段、第二條，判決如主文。
本案經檢察官鄭重文到庭執行職務。
中        華        民        國    九十   年    二    月     十六      日
                                臺灣桃園地方法院刑事第二庭
                                    法  官  張  淑  芬
右正本證明與原本無異。
如不服本判決，應於判決送達後十日內向本院提出上訴狀( 應附繕本 )，上訴於臺灣
高等法院。
                                    書記官   黃文琪
中        華        民        國   九十   年   二   月    十九    日
藥事法第八十三條：
明知為偽藥或禁藥，而販賣、供應、調劑、運送、寄藏、牙保、轉讓或意圖販賣而陳
列者，處五年以下有期徒刑，得併科新臺幣十萬元以下罰金。
犯前項之罪，因而致人於死者，處七年以上有期徒刑，致重傷者，處一年以上七年以
下有期徒刑。
因過失犯第一項之罪者，處一年以下有期徒刑、拘役或新臺幣十萬元以下罰金。
第一項之未遂犯罰之。


司法院資訊處製作；財團法人民間司法改革基金會備份。
